臺灣高等法院交通事件裁定　　　　　　 94年度交抗字第329號
抗　告　人
即受處分人　　甲○○
上列抗告人因違反道路交通管理處罰條例案件，不服臺灣桃園地
方法院中華民國94年4月14日裁定（93年度交聲字第557號），提
起抗告，本院裁定如下：
    主  文
原裁定撤銷，發回臺灣桃園地方法院。
    理  由
一、本件抗告意旨略以：內政部警政署國道公路警察局第六隊警
    員雖舉發抗告人於國道二號公路上超速駕駛，並不服稽查取
    締等事，惟警員未提出充分證據以證明之，況事發當時，抗
    告人所有之自小客車停放在學校內，並未借予他人使用，原
    審僅憑員警之任意舉發，未考量其等是否有誤見車號之可能
    性，逕認抗告人有違規之事實，尚有未洽，為此提起抗告。
二、原審裁定略以：(一)本件違規事實係抗告人駕駛上開自小客車
    於九十三年九月五日二十三時二十五分許，行經國道二號公
    路西向十七公里處，限速一百公里，經雷達測定行速一百四
    十公里，超速四十公里，並任意變換車道（即十七至十六公
    里由內變外變內數次）；復於行經國道二號公路西向十六公
    里處，利用右側路肩超車，並不服稽查取締（以鳴警笛、指
    揮棒示意停未停，加速逃逸），為內政部警政署國道公路警
    察局第六隊警員逕行舉發，而填製內政部警政署國道公路警
    察局公警局交字第Ｚ00000000、Ｚ00000000號舉發違反道路
    交通管理事件通知單，惟抗告人於應到案日期（九十三年九
    月二十五日）前到案陳述不服舉發，裁決機關認無理由而於
    九十三年十一月三日分別以桃監裁罰字第裁52─Ｚ00000000
    、52─Ｚ00000000號裁決書，各裁決處罰鍰新臺幣六千元，
    並各記違規點數一點（即共記違規點數二點），有前揭違規
    通知單、裁決書各一份附卷可參。(二)又證人即事發當日逕行
    舉發抗告人上開違規事實之警員汪啟明、魏福助於原審審理
    中結證稱：（問：舉發過程為何？）我們當時在國道二號西
    向十七公里處執行測速勤務，是二人開一部巡邏車前往，汪
    啟明負責雷達測速，魏福助坐在副駕駛座，雷達的螢幕是掛
    在駕駛座擋風　玻璃上面，雷達接收器是在車子的左後車窗
    上，當時汪啟明在雷達上發現測到超速車輛時速高達一百四
    十公里，因雷達測速速限設定在一一二公里，若超過雷達就
    會發出聲響，而且會顯現出超速的速度數據，我們在車上看
    到超速數據後，頭就往左後方看，看到有一部車速很快的車
    開過來，我們就認定雷達感應的車輛就是該部車，我們就亮
    起警示燈、開警報器，並且拿出指揮棒，及將車輛開出車道
    ，警示駕駛停車，但是該駕駛只有減速並往外切，我們以為
    他要靠邊停，也跟著減速，但是該部車子經過我們的巡邏車
    後，就加速開走，我們就開車跟著往前追，該部車子任意變
    換車道，企圖躲避我們的攔查，且還利用外側路肩超車，當
    時車流比一般非假日同時段稍多一點，因為是假日的晚上，
    在追查的過程中，我們已經追到他的旁邊很近的地方，只有
    十幾公尺左右，所以有明確看到他的車牌，因為他的車子很
    新、很亮，後來在駕駛的過程中，車速很快約有一百七十、
    八十公里，怕繼續追查會發生危險，所以我們就用逕行舉發
    的方式，（問魏：當時的照明情形下，是否可以明確的看到
    違規車輛的車牌？）可以，在遠距離是看不到，而在我們靠
    近他時，才可以看到他的廠牌、車號；（問汪：廠牌？車色
    ？）福特、銀色的；（問汪：車牌號碼？）如違規通知單所
    載，該車號是我們放棄追查後，請值班的的同事查詢該車號
    的廠牌、顏色是否與登記的相符，確認後我們才開舉發單等
    語甚詳在卷（見於原審九十三年十二月八日訊問筆錄，原審
    卷三十七頁至四十四頁），而證人汪啟明等二人均為執行職
    務之公務員，與異議人間並無任何親誼怨隙存在，衡常已堪
    認其等所為之上開證詞自屬客觀公正，可以採信。再參以證
    人汪啟明等二人於逕行舉發本件違規事件前，曾依規定先填
    製逕行舉發案件登記表，將違規車輛之車號（4586－ＦＰ）
    、車種（自小客）、廠牌顏色（福特、銀）等項載明，並經
    值班人員查詢無訛後，始為本件之舉發，有證人汪啟明等二
    人所提出之國道公路警察局第六警察隊逕行舉發案件登記表
    一份附卷可佐，從而，事發當時證人汪啟明等二人所見之違
    規車輛確為抗告人所有之上開自小客車一節，足堪認定。綜
    上所述，抗告人所有之上開自小客車於上揭時、地，經雷達
    測定行速一百四十公里，超速四十公里，並任意變換車道；
    復利用右側路肩超車，且不服稽查取締加速逃逸，抗告人違
    規之事實，應堪認定。原審因認原處分機關依道路交通管理
    處罰條例第三十三條第一項、第六十三條第一項第一款，對
    抗告人裁處新臺幣一萬二千元罰鍰，並共記違規點數二點，
    核無違誤，而為駁回異議之裁定。
三、原審裁定駁回異議，固非無見，惟按汽車行駛於高速公路或
    設站管制之道路，而不遵管制之規定者，處汽車駕駛人新臺
    幣三千元以上六千元以下罰鍰，並記違規點數一點，道路交
    通管理處罰條例第三十三條第一項、第六十三條第一項第一
    款固定有明文。經查：本件抗告人既一再爭執其於員警舉發
    時不在現場，並未親自開車且系爭車輛停放於學校停車場內
    ，亦未借予他人等語，而本案如前所述，既未經警員攔停即
    逕行舉發，則是否有於倉促間誤認之可能？況依抗告狀所載
    ，抗告人之職業為軍人，則抗告人當日若有駕駛車輛外出，
    其服役單位應有准假之相關文件。又抗告人主張本案系爭車
    輛係停放於學校停車場內，若該車輛有出入，學校有否相關
    紀錄，非不可調閱上開資料以資查明？抗告人之抗告並非全
    然無據，原裁定逕予駁回抗告人之異議，容有未洽，應由本
    院將原裁定予以撤銷，發回原審法院，更為適法之裁定。
據上論斷，應依道路交通管理處罰條例第八十九條，刑事訴訟法
第四百十三條前段，裁定如主文。
中　　華　　民　　國　　94　　年　　5　　月　　31 　　日
                  交通法庭審判長法　官  陳貽男
　　　　　　　　　　　　　　　　法  官  許仕楓
　　　　　　　　　　　　　　　　法  官  李世貴
以上正本證明與原本無異。
不得再抗告。
                                書記官  魏汝萍
中　　華　　民　　國　　94　　年　　5　　月　　31 　　日
